臺灣臺南地方法院新市簡易庭民事裁定
111年度新簡字第252號
原      告  陳玟玟  

訴訟代理人  陳致銘  

原      告  范玉鈞  

共      同
訴訟代理人  莊美貴律師
            王國忠律師
            陳運如  

被      告  祭祀公業江四美

法定代理人  江慶興  
被      告  王登甲  
上  一  人
訴訟代理人  王崇哲  
            林德昇律師
被      告  財政部國有財產署

法定代理人  曾國基  
上列當事人間請求確認袋地通行權事件，本院裁定如下：
    主  文
原告應於本裁定送達之翌日起五日內，補繳第一審裁判費新臺幣
壹萬貳仟伍佰玖拾伍元，逾期不補正，即駁回原告之訴。
    理  由
一、按提起民事訴訟，應依民事訴訟法第1編第3章第2節相關規
    定繳納裁判費，此為必須具備之程式。又原告之訴，有起訴
    不合程式之情形者，法院應以裁定駁回之，但其情形可以補
    正者，審判長應定期間先命補正，亦為同法第249條第1項第
    6款所明定。
二、按鄰地通行權之行使，在土地所有人方面，為其所有權之擴
    張，在鄰地所有人方面，其所有權則因而受限制，參照民事
    訴訟費用法第9條（修正後為民事訴訟法第77條之5）規定之
    法意，鄰地通行權訴訟標的之價額，如主張通行權之人為原
    告，應以其土地因通行鄰地所增價額為準；如否認通行權之
    人為原告，則以其土地因被通行所減價額為準（最高法院78
    年台抗字第355號民事判例要旨參照）。又訴訟標的之價額
    不能核定者，以民事訴訟法第466條所定不得上訴第三審之
    最高利益額數加10分之1定之，此觀諸同法第77條之12規定
    自明。
三、查原告主張其等所有坐落臺南市○○區○○段000○00000○00000○
    00000地號土地（下合稱系爭土地）為袋地，與公路無適宜
    之聯絡，致不能為通常使用，需通行被告祭祀公業江四美所
    有之同段200、200-2地號土地如臺南市玉井地政事務所民國
    111年9月5日土地複丈成果圖（下稱系爭複丈成果圖）所示
    編號⑴部分（面積420平方公尺）、編號⑵部分（面積5平方公
    尺）；被告財政部國有財產署所管理之同段688地號土地如
    系爭複丈成果圖所示編號⑶部分（面積9平方公尺）；被告王
    登甲所有之同段170、171地號土地如系爭複丈成果圖所示編
    號⑸部分（面積64平方公尺）、編號⑹部分（面積190平方公
    尺）以至道路，揆諸上開最高法院判例要旨，本件訴訟標的
    價額應以系爭土地所增價額定之，並非以原告主張通行部分
    之面積作為計算基準，且訴訟標的為原告對鄰地之通行權，
    而非鄰地之所有權，原告就其主張需通行之鄰地，並未享有
    自由使用、受益、處分之排他性權利，自難逕以通行部分之
    土地價格，作為訴訟標的價額。
四、次查，原告並未提出相關事證供本院審酌系爭土地因通行上
    開土地部分所增之價額，本件卷宗內復無其他資料可供核定
    ，堪認屬不能核定之情形。準此，其訴訟標的之價額自應依
    民事訴訟法第77條之12規定，以同法第466條所定不得上訴
    第三審之最高利益額數加10分之1即新臺幣（下同）165萬元
    定之。故本件訴訟標的價額核定為165萬元，應徵第一審裁
    判費1萬7,335元，原告已繳納4,740元，尚應補繳1萬2,595
    元，茲依民事訴訟法第249條第1項但書之規定，限原告於本
    裁定送達之翌日起5日內補繳，逾期不補正，即駁回其訴，
    特此裁定。
中　　華　　民　　國　　111 　年　　12　　月　　2 　　日
                  新市簡易庭  法  官  陳尹捷
以上正本證明與原本無異。
如不服本裁定關於核定訴訟標的價額部分，應於裁定送達後10日
內向本院提出抗告狀，並繳納抗告費新台幣1,000元；其餘關於
命補繳裁判費部分，不得抗告。
中　　華　　民　　國　　111 　年　　12　　月　　8 　　日
          　　　　　　　　　  書記官  吳佩芬